【裁判字號】    97,消債抗,133
【裁判日期】    980406
【裁判案由】    更生事件
【裁判全文】
臺灣臺北地方法院民事裁定           97年度消債抗字第133號
抗  告  人  甲○○原名：寧孝.
                      1 號3.
上列抗告人因消費者債務清理條例更生事件，對於中華民國97年
9 月9 日本院97年度消債更字第475 號第一審裁定提起抗告，本
院裁定如下：
    主  文
抗告駁回。
抗告程序費用新臺幣壹仟元由抗告人負擔。
    理  由
一、抗告意旨略以：抗告人於民國97年5 月15日，以存證信函方
    式，向最大債權金融機構台新銀行提出前置協商申請，並於
    同日補正抗告人身分證正反面影本、戶籍謄本、債權人清冊
    、近二年綜合所得及財產清單、診斷證明、薪資證明、勞工
    保險投保資料表等文件，亦說明財務收入及支出狀況，並願
    按月清償之協商意旨，與台新銀行要求提供之資料相較，僅
    形式上與中華民國銀行商業同業公會（下稱銀行公會）所定
    之前置協商申請書首頁不同，實質上之內容完全相同，已符
    合協商申請書意旨，及表達抗告人申請協商誠意，台新銀行
    無端要求抗告人重複提供協商相關文件並無理由，原審遽認
    抗告人未補正協商相關必要文件，顯有違誤，爰請求廢棄原
    裁定等語。
二、按聲請更生或清算不合程式或不備其他要件者，法院應以裁
    定駁回之，但其情形可以補正者，法院應定期間先命補正，
    消費者債務清理條例（下稱消債條例）第8 條定有明文。又
    消債條例第151 條第1 項明定債務人對於金融機構因消費借
    貸、自用住宅借款、信用卡或現金卡契約而負債務，在聲請
    更生或清算前，應提出債權人清冊，以書面向最大債權金融
    機構請求協商債務清償方案並表明共同協商之意旨，其立法
    目的在於債務人受法院裁定開始更生或清算程序者，其生活
    、資格、權利等均將受限制，該等程序係債務清理之最後手
    段，於債務人無法與債權人協商時，始適用更生程序或清算
    程序清理其債務，觀諸其立法理由亦明。
三、經查抗告人於97年5 月15日以存證信函向最大債權金融機構
    台新銀行提出前置協商申請，台新銀行於97年5 月16日收受
    上開函件後，於97年5 月19日函知抗告人補正前置協商申請
    書等文件，因抗告人未為補正，台新銀行於97年5 月27日、
    6 月8 日以「申請文件不符規定」為由退件，並函請抗告人
    備齊必要文件後再重新提出申請，業據原審向台新銀行查明
    屬實，並有前置協商退件通知函附於原審卷可憑。抗告人既
    非無從提出上開待補正文件，其前置協商申請經台新銀行以
    「申請文件不符規定」為由退件，即應視同未申請，而非不
    開始協商或協商不成立，按之上開說明，自不許抗告人逕為
    更生之聲請。原審以抗告人未依消債條例第151 條第1 項規
    定，與全體金融機構債權人先行債務協商，駁回其更生之聲
    請，核無不合。
四、雖抗告人主張：其以存證信函提出前置協商申請，僅形式上
    與銀行公會所定之前置協商申請書首頁不同，實質上之內容
    完全相同等語。惟查：銀行公會依金融機構辦理消費者債務
    清理條例前置協商作業準則統一製作之「『消費者債務清理
    條例』債務人向最大債權金融機構辦理前置協商申請書」，
    其上除應填載債務人姓名、身分證統一編號、出生日期、戶
    籍地址、電話、通訊地址、通訊電話、聯絡人姓名、電話外
    ，並於申請書第5 條載明：「本人同意授權受理前置協商方
    案申請之最大債權金融機構得向稅捐機關、勞保局、臺灣集
    保結算所公司、其他金融機構或其他機關、團體查詢本人之
    財產、收入、業務及向財團法人金融聯合徵信中心查詢本人
    之各項信用狀況」，第6 條載明：「本人同意自前置協商方
    案申請開始後，全體金融機構得停止本人動用既有信用卡、
    現金卡、信用貸款及其他貸款之未動用額度、停止核准新授
    信額度或強制停用本人所有金融機構信用卡及現金卡之權利
    等」，有空白前置協商申請書在卷可憑。核其內容及目的，
    除確定申請人人別、聯絡方式、協商意思、債務數額、種類
    外，更在於使最大債權金融機構得以儘速取得債務人完整財
    務資訊，並為必要之處置，俾利雙方充分溝通協商，制式前
    置協商申請書實為最大債權金融機構取得債務人財務資訊之
    重要依據，是否提出確攸關協商程序得否順利進行。抗告人
    雖以存證信函提出前置協商申請，然其未填載制式前置協商
    申請書，亦未明確授權最大債權金融機構向相關機關、團體
    查詢其之財產、收入、業務及信用狀況，最大債權金融機構
    顯然無法執該僅載有姓名、地址之信函調閱相關資料取得完
    整財務資訊，俾訂定適切還款方案，順利與抗告人進行協商
    ，抗告人主張其存證信函之實質內容與制式前置協商申請書
    相同，無須另行補正，尚非可採。
五、綜上所述，抗告人並非無從提出制式前置協商申請書，其拒
    絕補正，難謂有進行前置協商程序之真意，抗告人與最大債
    權金融機構台新銀行不能開始前置協商程序，係屬可歸責抗
    告人之事由，抗告人未依消債條例第151 條第1 項規定踐行
    前置協商程序，其欠缺又屬無從補正，其聲請更生，核非有
    據，不應准許。從而，原審裁定駁回抗告人更生之聲請，核
    無違誤。抗告意旨指摘原裁定不當，求予廢棄，為無理由，
    應予駁回。
六、據上論結，本件抗告為無理由，依消債條例第15條，民事訴
    訟法第495 條之1 第1 項、第449 條第1 項、第95條、第78
    條，裁定如主文。
中    華    民    國    98    年    4     月    6     日
                  民事第二庭審判長  法  官  朱漢寶
                                    法  官  歐陽漢菁
                                    法  官  陳秀貞
以上正本證明與原本無異
本裁定不得抗告
中    華    民    國    98    年    4     月    6     日
                                    書記官  劉碧輝


司法院資訊處製作；財團法人民間司法改革基金會備份。
